臺灣新竹地方法院刑事判決
110年度交訴字第82號
公  訴  人  臺灣新竹地方檢察署檢察官
被      告  李元凱


                    現另案於法務部○○○○○○○○附勒戒所執行中
上列被告因公共危險案件，經檢察官提起公訴（110年度偵字第6
444號），因被告於本院準備程序進行中，就被訴事實為有罪之
陳述，經合議庭裁定由受命法官獨任進行簡式審判程序，判決如
下：
    主  文
李元凱犯汽車駕駛人，無駕駛執照駕車，因過失致人受傷罪，處
拘役肆拾日，如易科罰金，以新臺幣壹仟元折算壹日；又犯肇事
致人傷害逃逸罪，累犯，處有期徒刑柒月。
    事實及理由
一、本件犯罪事實、證據及理由，除於起訴書事實欄第1行增列
    「李元凱之自用小客車駕駛執照於民國109年12月1日至110
    年11月30日吊扣吊註銷中」；證據並所犯法條欄三、證據名
    稱3「汽車權利讓渡書（周怡婷與李元凱）」之記載，應更
    正為「汽車權利讓渡書（劉怡婷與李元凱）」；證據部分補
    充「被告於本院準備程序及審理時之自白、公路監理電子閘
    門查詢單（見本院卷第74、79、81頁）」外，其餘均引用檢
    察官起訴書之記載（如附件）。
二、論罪科刑：
（一）按行為後法律有變更者，適用行為時之法律，但行為後之
      法律有利於行為人者，適用最有利於行為人之法律，刑法
      第2條第1項定有明文。查被告行為後，刑法第185條之4之
      規定，業於110年5月28日經修正公布，於同年5月30日起
      生效施行。修正前刑法第185條之4規定：「駕駛動力交通
      工具肇事，致人死傷而逃逸者，處1年以上7年以下有期徒
      刑。」修正後則規定：「駕駛動力交通工具發生交通事故
      ，致人傷害而逃逸者，處6月以上5年以下有期徒刑；致人
      於死或重傷而逃逸者，處1年以上7年以下有期徒刑。犯前
      項之罪，駕駛人於發生交通事故於死傷係無過失者，減輕
      或免除其刑。」。修正後第185條之4第1項之規定，將原
      規定「肇事」之修正為「發生交通事故」，並依有無過失
      責任而分別適用第1項、第2項之規定，另就「肇事致人死
      傷而逃逸」部分，則修正為「致人傷害而逃逸」及「致人
      於死或重傷而逃逸者」，修正後刑法第185條之4則依駕駛
      人對法益侵害之程度，訂定不同之刑度處罰，以符憲法比
      例原則之要求，其中致人傷害而逃逸之法定刑，由修正前
      之「處1年以上7年以下有期徒刑」，修正為「處6月以上5
      年以下有期徒刑」刑度，是經比較新舊法，應以修正後之
      刑法第185條之4之規定較有利於被告。
（二）次按汽車駕駛人，無駕駛執照駕車、酒醉駕車、吸食毒品
      或迷幻藥駕車、行駛人行道或行經行人穿越道不依規定讓
      行人優先通行，因而致人受傷或死亡，依法應負刑事責任
      者，加重其刑至二分之一，道路交通管理處罰條例第86條
      第1項定有明文。被告原領有之普通自用小客車駕駛執照
      業經吊扣吊註銷（吊扣吊註銷起迄日109年12月1日至110
      年11月30日），本案車禍事故發生於吊扣吊註銷期間，此
      經被告於本院審理時自承在案，並有公路電子閘門證號查
      詢單（見本院卷第78、81頁）在卷可稽。是核被告所為，
      係犯道路交通管理處罰條例第86條第1 項、刑法第284 條
      前段之汽車駕駛人，無駕駛執照駕車，因過失致人受傷罪
      、修正後刑法第185 條之4第1項前段之肇事致人傷害逃逸
      罪。公訴意旨漏引刑法第284條前段過失傷害罪，且未引
      用道路交通管理處罰條例第86條第1 項之部分，容有未洽
      ，然起訴書之犯罪事實已載明被告疏未注意，駕車肇事致
      告訴人陳怡君、盧○碩成傷之事實，應認檢察官業已起訴
      此部分犯罪事實，且經公訴檢察官當庭補充上開法條，本
      院亦踐行刑事訴訟法第95條之告知程序（見本院卷第74頁
      ），無礙被告之攻擊、防禦及辯護權行使，附此敘明。
（三）被告所犯上開2 罪間，犯意各別、行為互殊，應分論併罰
      。
（四）被告無駕駛執照，而駕車致人受傷，所犯過失傷害罪應依
      前述道路交通管理處罰條例第86條第1 項之規定，加重其
      刑。
（五）按併執行之徒刑，本係得各別獨立執行之刑，倘其中甲罪
      徒刑已執行期滿，縱因合併計算最低應執行期間而在乙罪
      徒刑執行中假釋者，於距甲罪徒刑期滿後之假釋期間再犯
      罪，即與累犯之構成要件相符，仍應以累犯論（最高法院
      103年度第1次刑事庭會議決議、104年度第7次刑事庭會議
      決議及最高法院103年台非字第44號判決可資參照）。經
      查，被告前於①103年間因竊盜案件，經臺灣苗栗地方法院
      以103年度苗簡字第820號判決判處有期徒刑4月、3月、3
      月，應執行有期徒刑8月確定；②103年間因竊盜案件，經
      臺灣高等法院臺中分院以104年度上易字第459號判決判處
      拘役30日、30日，應執行拘役50日確定；③104年間因施用
      毒品案件，經本院以104年度審簡字第558號判決判處有期
      徒刑4月確定；④104年間因施用毒品案件，經本院以104年
      度竹簡字第628號判決判處有期徒刑4月、4月，應執行有
      期徒刑6月確定；⑤104年間因施用毒品等案件，經本院以1
      05年度審訴字第207號判決判處有期徒刑1年、1年、8月，
      應執行有期徒刑2年確定；⑥105年間因施用毒品案件，經
      本院以105年度訴字第277號判決判處有期徒刑7月確定。
      上開③④⑤案件經本院以105年度聲字第1730號裁定應執行有
      期徒刑2年6月確定後，與①②⑥案件接續執行，於107年7月1
      9日假釋付保護管束出監，惟因假釋經撤銷，復入監執行
      所餘殘刑有期徒刑1年1月30日等情，此有臺灣高等法院被
      告前案紀錄表1份可按。揆諸上開最高法院刑事庭決議意
      旨，①案業於105年10月27日執行完畢，是被告於有期徒刑
      執行完畢後之5年內，故意再犯本案（肇事逃逸部分）有
      期徒刑以上之罪，為累犯，本件並無司法院釋字第775號
      解釋所示，加重其刑後而有罪刑不相當之情形，仍應依刑
      法第47條第1項規定，加重其刑。
（六）爰以行為人之責任為基礎，審酌被告於駕駛執照遭吊扣吊
      註銷期間，無駕駛執照仍駕車上路，且未確實遵守道路交
      通安全規則，疏未注意車前狀況，與告訴人陳怡君駕駛之
      自用小客車發生碰撞而發生交通事故，致告訴人陳怡君及
      車內乘客即告訴人盧○碩受有傷害，又被告因過失肇事致
      告訴人等受有傷害後，並未停留在現場協助救護或報警處
      理，即因通緝身份畏罪而逕自離開肇事現場逃逸，所為顯
      有不該，兼衡被告犯後坦承犯行，然迄今仍未與告訴人等
      達成和解、調解或賠償之犯後態度；兼考量被告之犯罪情
      節、被告專科畢業之智識程度、未婚無子、家庭經濟生活
      勉持、告訴人到庭表示之意見（本院卷第75、79、80頁）
      等一切情狀，量處如主文所示之刑，並就得易科罰金之罪
      刑部分，諭知易科罰金之折算標準。
據上論斷，應依刑事訴訟法第273條之1第1項、第299條第 1項前
段，判決如主文。
本案經檢察官吳志中提起公訴，檢察官孫立婷到庭執行職務。
中　　華　　民　　國　　110 　年　　10　　月　　22　　日
                  刑事第五庭    法  官  陳麗芬
如不服本判決應於收受本判決後20日內向本院提出上訴書狀，上
訴書狀應敘述具體理由。上訴書狀未敘述上訴理由者，應於上訴
期間屆滿後20日內補提理由書狀於本院(均須按他造當事人之人
數附繕本 )「切勿逕送上級法院」。 
以上正本證明與原本無異。
中　　華　　民　　國　　110 　年　　10　　月　　22　　日
                                書記官  李佳穎
附錄論罪科刑法條：
中華民國刑法第185條之4
駕駛動力交通工具發生交通事故，致人傷害而逃逸者，處六月以
上五年以下有期徒刑；致人於死或重傷而逃逸者，處一年以上七
年以下有期徒刑。
犯前項之罪，駕駛人於發生交通事故致人死傷係無過失者，減輕
或免除其刑。
中華民國刑法第284條
因過失傷害人者，處1年以下有期徒刑、拘役或10萬元以下罰金
；致重傷者，處3年以下有期徒刑、拘役或30萬元以下罰金。
道路交通管理處罰條例第86條
（刑責之加重及減輕）
汽車駕駛人，無駕駛執照駕車、酒醉駕車、吸食毒品或迷幻藥駕
車、行駛人行道或行經行人穿越道不依規定讓行人優先通行，因
而致人受傷或死亡，依法應負刑事責任者，加重其刑至二分之一
。
汽車駕駛人，在快車道依規定駕車行駛，因行人或慢車不依規定
，擅自進入快車道，而致人受傷或死亡，依法應負刑事責任者，
減輕其刑。
附件：
臺灣新竹地方檢察署檢察官起訴書
                                     110年度偵字第6444號
　　被　　　告　李元凱　男　33歲（民國00年0月0日生）
　　　　　　　　　　　　居新竹縣○○鄉○○村○○○街00號
                        （另案於法務部○○○○○○○執行
                          中）
　　　　　　　　　　　　身分證統一編號：Z000000000號
上揭被告因肇事逃逸等案件，已經偵查終結，認應提起公訴，茲
將犯罪事實及證據並所犯法條分敘如下：
　　　　犯  罪  事  實
一、李元凱於民國110年1月24日中午2時41分許，駕駛車號：000
    -0000號自用小客車，沿新竹市北區武陵路61巷南往北方向
    行駛，途經武陵路61巷與東大路二段232巷路口，本應注意
    車前狀況，並隨時採取必要之安全措施，竟疏未注意及此，
    不慎與沿東大路二段232巷自西往東方向行駛、由陳怡君所
    駕駛並搭載渠子女盧○蓁（未成傷）及盧○碩（年籍詳卷）之
    車號：0000-00號自用小客車右前車頭部分發生撞擊，致陳
    怡君受有右前額挫傷、左髖部及左膝部挫傷之傷害，而盧○
    碩則受有右前額挫傷等傷害。詎李元凱明知渠已經肇事，且
    該交通事故撞擊力將致人成傷，竟仍基於肇事逃逸之故意，
    未停留在場並採取適當之救護措施或報警處理以釐清肇事責
    任，逕行駕車逃離現場，經警據報循線查獲。
二、案經陳怡君及盧○碩訴由新竹市警察局第一分局報告偵辦。
　　　　證據並所犯法條
一、證據清單及待證事實：
編號 證據名稱 待證事實 1 被告李元凱於偵查中之自白 被告李元凱自白前揭犯行。 2 證人即告訴人陳怡君於警詢中之指證 被告李元凱確有前揭肇事逃逸及告訴人陳怡君、盧○碩受有前揭傷害之全部犯罪事實。 3 偵查報告（110年5月5日）、新竹國泰綜合醫院診斷證明書2紙（陳怡君、盧○碩）、汽車權利讓渡書（周怡婷與李元凱、AXX-0723）、道路交通事故現場圖、道路交通事故調查報告表（一）（二）、證號查詢汽車駕駛人（李元凱、陳怡君、謝珍珍-AXX-0723、0395-SA）、監視器擷取畫面（現場及車損相片）20張 被告李元凱確有前揭過失傷害及肇事逃逸犯行。 
二、按行為後法律有變更者，適用行為時之法律，但行為後之法
    律有利於行為人者，適用最有利於行為人之法律，刑法第2
    條第1項定有明文。被告行為後，刑法第185條之4業於110年
    5月28日經總統公布修正施行，並自同年5月30日起生效。修
    正前之刑法第185條之4原規定：「駕駛動力交通工具肇事，
    致人死傷而逃逸者，處1年以上7年以下有期徒刑。」修正後
    之條文規定為：「駕駛動力交通工具發生交通事故，致人傷
    害而逃逸者，處六月以上五年以下有期徒刑；致人於死或重
    傷而逃逸者，處一年以上七年以下有期徒刑（第1項）。因
    過失致人於死者，處五年以下有期徒刑、拘役或五十萬元以
    下罰金。（第2項）」經比較修正前後之法律，新法之法定
    刑較輕，是本案經新舊法比較之結果，應以被告行為後之法
    律即修正後之刑法第185條之4對被告較為有利。是核被告所
    為，係犯刑法第185條之4第1項前段之肇事逃逸罪嫌。
三、依刑事訴訟法第251條第1項提起公訴。
　　此　致
臺灣新竹地方法院
中　　華　　民　　國　 110　　年　　8 　　月　　12　　日
　　　　　　　　　　　　　　檢察官　吳  志  中
本件證明與原本無異
中　　華　　民　　國　 110　　年　　8 　　月　　17　　日
                            書記官  陳  志  榮
附錄法條：　　
刑法第185條之4
駕駛動力交通工具發生交通事故，致人傷害而逃逸者，處 6 月
以上 5 年以下有期徒刑；致人於死或重傷而逃逸者，處 1 年以
上 7 年以下有期徒刑。
犯前項之罪，駕駛人於發生交通事故致人死傷係無過失者，減輕
或免除其刑。
刑法第277條第1項
傷害人之身體或健康者，處 5 年以下有期徒刑、拘役或 50 萬
元以下罰金。